【裁判字號】    97,交聲,1101
【裁判日期】    970812
【裁判案由】    聲明異議
【裁判全文】
臺灣高雄地方法院交通事件裁定        97年度交聲字第1101號
原處分機關  交通部公路總局高雄區監理所
異  議  人  甲○○
上列異議人因違反道路交通管理處罰條例案件，對於交通部公路
總局高雄區監理所中華民國97年5 月8 日違反道路交通管理事件
裁決書（原處分案號：高監自裁字裁80－Z00000000 號）聲明異
議，本院裁定如下：
    主  文
原處分關於甲○○吊扣駕駛執照12個月部分撤銷。
上開撤銷部分不罰。
    理  由
一、原處分意旨略以：受處分人甲○○於97年5 月7 日21時30分
    ，駕駛車號ZB－0685號自用一般小客貨車，行經國道一號南
    下349.6 公里岡山入口處，經警測試檢定其酒精濃度為每公
    升0.36毫克，超過規定標準（每公升0.25毫克），當場掣單
    舉發，爰依道路交通管理處罰條例第35條第1 項第1 款之規
    定，裁處受處分人罰鍰新臺幣（下同）1 萬9,500 元、吊扣
    駕駛執照12個月（移送書載明吊扣其違規時所持之駕駛資格
    憑證普通聯結車駕駛執照）、施以道安講習等情。聲明異議
    意旨則以：異議人之（普通聯結車）駕駛執照，乃職業上所
    需，賴以維生之工具，如遭吊扣，將無法工作，收入中斷，
    家庭經濟將陷入困境，為此聲明異議，請撤銷原處分關於吊
    扣駕駛執照等語。
二、按汽車駕駛人，駕駛汽車經測試檢定酒精濃度超過規定標準
    者，處新臺幣1 萬5,000 元以上6 萬元以下罰鍰，並當場移
    置保管該汽車及吊扣其駕駛執照1 年。道路交通管理處罰條
    例第35條第1 項第1 款定有明文。查本件異議人即受處分人
    甲○○（下稱異議人）於前揭時、地，確有酒後駕車，經警
    測試檢定其酒精濃度為每公升0.36毫克，超過規定標準，當
    場掣單舉發，經原處分機關依上開規定裁處異議人罰鍰1 萬
    9,500 元、吊扣駕駛執照12個月、施以道安講習等情，為異
    議人所不爭執，並有舉發違反道路交通管理事件通知單、裁
    決書各1 份在卷可稽。另本件原處分機關移送書復載明：吊
    扣駕駛執照部分，係吊扣異議人違規時所持之駕駛資格憑證
    即普通聯結車駕駛執照等語明確，此部分之事實應堪認定。
三、本件異議人駕駛上開自用小客貨車違規時，雖係持普通聯結
    車駕駛執照作為駕駛資格憑證，惟按道路交通管理處罰條例
    第68條業於94年12月14日修正公布，於95年3 月1 日施行。
    由原條文：「汽車駕駛人，因違反本條例及道路交通安全規
    則之規定，受吊扣或吊銷駕駛執照處分時，吊扣或吊銷其持
    有各級車類之駕駛執照」，修正為：「汽車駕駛人，因違反
    本條例及道路交通安全規則之規定，受吊銷駕駛執照處分時
    ，吊銷其持有各級車類之駕駛執照」，修正後之新法已將「
    吊扣」之連坐規定排除在外。觀其修法意旨，係以原條文將
    違規駕駛人所持有之各級車類駕駛執照一併吊扣或吊銷，失
    之過酷，影響人民工作及生活甚鉅為由，而刪除吊扣駕駛人
    駕駛執照時，應吊扣駕駛人持有各級車類駕駛執照之規定。
    是依現行道路交通管理處罰條例，似無得吊扣駕駛人所持有
    「各級車類」駕駛執照之依據存在。另按行政行為採取之方
    法所造成之損害，本不得與欲達成目的之利益顯失均衡，行
    政程序法第7 條第3 款、行政罰法第18條分別規定明確。本
    件吊扣異議人之普通聯結車駕駛執照，固有助於達成限制受
    處分人繼續駕駛自用小客貨車類汽車之目的，惟亦同時造成
    限制受異議人駕駛其他各級車類行駛之結果，所造成之損害
    已與欲達成目的之利益顯失均衡。況依上開所述道路交通管
    理處罰條例第68條修正結果，既已將「吊扣」各級車類規定
    刪除，原處分機關仍裁處異議人吊扣「普通聯結車」駕駛執
    照12個月之處分，即有違道路交通管理處罰條例第68條之規
    範。
四、原處分關於吊扣異議人之普通聯結車駕駛執照部分，既與道
    路交通管理處罰條例第68條之規定不合，復有違行政程序法
    第7 條第3 款、行政罰法第18條所定之比例原則，難謂適法
    。從而，本件異議人就原處分關於吊扣異議人之普通聯結車
    駕駛執照部分聲明異議，為有理由，應由本院將原處分此部
    分撤銷，並就該部分自行諭知異議人不罰之裁定。至原處分
    其他裁處異議人罰鍰1 萬9,500 元及施以道安講習部分，既
    不在本件異議人聲明異議之範圍，毋庸審酌，附此敘明。
五、依道路交通管理處罰條例第87條第2 項、道路交通案件處理
    辦法第20條前段，裁定如主文。
中    華    民    國    97    年    8     月    12    日
                  交通法庭      法  官  林柏壽
以上正本證明與原本無異。
如不服本裁定，應於收受送達後5 日內，向本院提出抗告狀。
中    華    民    國    97    年    8     月    13    日
                                書記官  林國龍


司法院資訊處製作；財團法人民間司法改革基金會備份。
